臺灣高等法院臺南分院刑事判決
                                  109年度金上訴字第959號
上  訴  人  臺灣臺南地方檢察署檢察官
被      告  壬○○
            戊○○
上列上訴人因被告洗錢防制法等案件，不服臺灣臺南地方法院10
9 年度金訴字第27號中華民國109 年6 月30日第一審判決（起訴
案號：臺灣臺南地方檢察署108 年度少連偵字第76號、108 年度
偵字第12547 號、108 年度偵字第17189 號；移送併辦案號：臺
灣臺南地方檢察署109年度偵字第4251號），提起上訴，本院判
決如下：
    主  文
上訴駁回。
    事  實
一、壬○○、戊○○依一般社會生活之通常經驗，均可知現今社會常
    有不法人士利用人頭帳戶從事詐騙犯罪之情事，而能預見提
    供金融機構之帳戶供不明人士使用，易成為歹徒作為財產犯
    罪之工具，竟仍各基於幫助他人犯罪之不確定故意，分別為
    下列行為：壬○○於民國108 年5 月3 日，將其向陽信商業銀
    行股份有限公司申辦之帳號000000000000號帳戶（下稱陽信
    銀行帳戶）之存簿、金融卡及密碼，委託不知情之劉書純寄
    與真實姓名、年籍不詳之人；戊○○則先於108 年4 月30日將
    其所申辦元大商業銀行帳號00000000000000號帳戶（下稱元
    大銀行帳戶）、中華郵政股份有限公司成功路郵局帳號0000
    0000000000號帳戶（下稱成功路郵局帳戶）之存簿、提款卡
    及密碼寄與真實姓名年籍不詳、自稱「吳慧珺」之人後，接
    續於108 年5 月3 日將友人潘美倫（所涉詐欺部分另經臺灣
    臺南地方檢察署檢察官為不起訴處分）所申辦中華郵政股份
    有限公司那瑪夏郵局帳號00000000000000號帳戶（下稱那瑪
    夏郵局帳戶）之存簿、金融卡及密碼寄與「吳慧珺」。嗣詐
    欺集團成員取得上開金融機構帳戶後，即與其他詐欺集團成
    員（無證據證明該詐欺集團成員中有未滿18歲之人）共同意
    圖為自己不法之所有，分別於附表所示時間，由該集團成員
    以電話或LINE聯絡附表所示之被害人，各以如附表所示之詐
    騙手法對渠等施以詐術，致渠等陷於錯誤而分別於附表所示
    匯款時間、各匯款附表所示金額至附表所示之金融機構帳戶
    內，旋遭詐欺集團成員提領一空。嗣子○○等人事後察覺有異
    ，報警處理，始查悉上情。
二、案經子○○、己○○、甲○○、丙○○○、丁○○、辛○○、癸○○訴由臺
    灣臺南地方檢察署檢察官偵查起訴，及庚○○訴由基隆市警察
    局第二分局報告臺灣基隆地方檢察署檢察官呈請臺灣高等檢
    察署檢察長令轉臺灣臺南地方檢察署檢察官移送併辦。
    理  由
壹、證據能力部分：
    按被告以外之人於審判外之言詞或書面陳述，除法律有規定
    者外，不得作為證據，刑事訴訟法第159 條第1 項固有明文
    。然依同法第159 條之5 規定：「被告以外之人於審判外之
    陳述，雖不符前4 條之規定，而經當事人於審判程序同意作
    為證據，法院審酌該言詞陳述或書面陳述作成時之情況，認
    為適當者，亦得為證據。當事人、代理人或辯護人於法院調
    查證據時，知有第159 條第1 項不得為證據之情形，而未於
    言詞辯論終結前聲明異議者，視為有前項之同意」，其立法
    旨趣無非係慮及傳聞證據未經當事人之反對詰問予以核實，
    原則上先予排除，惟若當事人已放棄詰問或未聲明異議，基
    於證據資料愈豐富，愈有助於真實發見之理念，且強化言詞
    辯論主義，法院仍可承認該傳聞證據之證據能力。查，本判
    決所引用具傳聞性質之各項證據資料，檢察官、被告壬○○、
    戊○○於本院審理時表示同意列為本案證據（見本院卷第102-
    105 頁），且經本院於審判期日依法踐行調查證據程序，檢
    察官、被告壬○○、戊○○於本院言詞辯論終結前均未表示異議
    ，本院審酌該等具有傳聞證據性質之證據，其取得過程並無
    瑕疵或任何不適當之情況，應無不宜作為證據之情事，認以
    之作為本案之證據，應屬適當，依刑事訴訟法第159 條之5 
    之規定，自得作為證據。 
貳、實體部分：
一、認定犯罪事實所憑證據及理由：
  ㈠上開犯罪事實，業據被告壬○○、戊○○於原審及本院審理中坦
    承不諱（見原審卷第119、217頁；本院卷第100、119頁），
    核與證人潘美倫於警詢、偵查中之證述（見警1卷第7-10頁
    ；偵1卷第39-41頁）、證人即告訴人子○○、己○○、甲○○於警
    詢中之陳訴（見警1 卷第15-16頁、第20-21頁、第31-33頁
    ）、證人即被害人乙○○於警詢中之陳訴（見警1 卷第27-29
    頁）、證人即告訴人丙○○○、丁○○、辛○○於警詢中之陳訴（
    見警2卷第64-66頁、第75-76頁、第85-87頁）、證人即告訴
    人癸○○於警詢中之陳述（見警3卷第5-7頁）、證人即告訴人
    庚○○於警詢中之陳述（見偵4 卷第75-78頁）情節大致相符
    。且有：⑴告訴人子○○部分之匯款委託書、交易明細查詢結
    果（見警1卷第17-19頁）；⑵告訴人己○○部分之兆豐銀行國
    內匯款申請書、己○○之兆豐銀行帳戶存摺影本及內頁明細、
    己○○與詐欺集團成員通話紀錄及簡訊紀錄（見警1卷第22-25
    頁）；⑶被害人乙○○及告訴人甲○○部分之甲○○之國泰世華銀
    行帳戶存摺影本、網路ATM明細表（見警1卷第34-35頁）；⑷
    告訴人丙○○○部分之郵政匯款申請書、丙○○○之郵局帳戶存摺
    封面及內頁明細、丙○○○與詐欺集團成員通話紀錄及簡訊紀
    錄、內政部警政署反詐騙諮詢專線紀錄表、新北市政府警察
    局中和分局秀山派出所受理詐騙帳戶通報警示簡便格式表、
    金融機構聯防機制通報單、受理各類案件紀錄表（見警2卷
    第67-74頁）；⑸告訴人丁○○部分之中國信託銀行ATM轉帳明
    細、存摺內頁明細、內政部警政署反詐騙諮詢專線紀錄表、
    臺中市政府警察局第六分局市政派出所受理詐騙帳戶通報警
    示簡便格式表、金融機構聯防機制通報單、受理各類案件紀
    錄表（見警2卷第77-84頁）；⑹告訴人辛○○部分之ATM交易明
    細表、ATM轉帳資料、內政部警政署反詐騙諮詢專線紀錄表
    、新北市政府警察局中和分局安平派出所受理詐騙帳戶通報
    警示簡便格式表、金融機構聯防機制通報單、受理各類案件
    紀錄表（見警2卷第88-94頁）；⑺告訴人癸○○部分之內政部
    警政署反詐騙案件紀錄表、桃園市政府警察局中壢分局興國
    派出所受理各類案件紀錄表、受理刑事案件報案三聯單（見
    警3卷第9-12頁）；⑻告訴人庚○○部分之轉帳匯款明細、內政
    部警政署反詐騙諮詢專線紀錄表、新北市政府警察局板橋分
    局信義派出所受理詐騙帳戶通報警示簡便格式表、陳報單、
    受理各類案件紀錄表、受理刑事案件報案三聯單（見偵四卷
    第79-97頁）；⑼中華郵政股份有限公司《下稱中華郵政公司》
    108年6月6日儲字第1080128481號函及所附潘美倫帳戶之客
    戶基本資料、客戶歷史交易清單 （見警1卷第38-40頁）、
    陽信銀行108年6月6日陽信總業務字第1089920193號函及所
    附壬○○帳戶開戶資料表、客戶對帳單（見警1卷第41-43頁）
    、戊○○之郵局帳戶開戶基本資料、客戶歷史交易清單（見警
    2卷第95-96頁）、戊○○之元大銀行帳戶共用認證單及客戶往
    來交易明細（見警2卷第97-99頁）；⑽7-11寄件資料、交貨
    便服務單、交貨便收執聯（見警1 卷第53頁；警2 卷第000 
    -000 頁；警3 卷第18-19頁；偵1 卷第33頁）等資料在卷可
    稽。　　
  ㈡按刑法之故意，分為直接故意與不確定故意，不確定故意係
    指行為人對於構成犯罪事實，預見其發生而其發生並不違背
    其本意，刑法第13條第2 項定有明文。而金融帳戶為個人理
    財工具，申請開設金融帳戶並無任何特殊限制，一般民眾皆
    可申請，且開戶門檻不高，一人復得在不同金融機構申請數
    個存款帳戶使用，此乃眾所周知之事實。又按向金融機構開
    設帳戶、請領存摺及金融卡使用一事，乃針對個人身分之社
    會信用而予資金流通，具有強烈屬人性；故依一般人之社會
    生活經驗，實無收集（包含購買、承租或借用等）他人帳戶
    使用之必要。如陌生人不以自己名義申請開戶，反向他人收
    集銀行帳戶供己使用，該他人對於收集帳戶者是否合法使用
    乙節，應有合理懷疑甚明。參以邇來詐欺集團使用他人帳戶
    ，作為指示被害人匯款工具之犯罪類型層出不窮，並廣經媒
    體披載，凡對社會動態尚非全然不予關注者，均能知曉。查
    ，被告壬○○、戊○○於案發時均係年滿20歲之成年人，教育程
    度各為大學畢業、高中肄業，分別從事重訓教練、餐飲業（
    見本院卷第120頁），依其年紀、智識程度及社會經驗，對
    於上情應有所認識，其於提供本案帳戶之存摺、提款卡及密
    碼予不相識之他人時，已足預見對方可能作為詐騙他人財物
    之工具使用，且觀諸上開被告壬○○提供之陽信銀行帳戶、被
    告戊○○提供之元大銀行、成功路郵局、那瑪夏郵局帳戶交易
    明細資料，該等帳戶於交付與他人使用前已將其中存款提領
    至餘額所剩無幾，顯然被告壬○○、戊○○將上開帳戶之存摺、
    提款卡及密碼隨意交付與不相識之人，係抱持自身無遭受損
    失之虞，縱使遭詐欺集團成員作為提領詐欺犯罪所得使用，
    對自己亦無妨害之容任心理，而不違反其本意，是以被告壬○○、戊○○主觀上有幫助詐欺之不確定故意，甚為顯明。
　㈢綜上所述，足認被告壬○○、戊○○之自白與事實相符，可以採
    信。是本案事證明確，被告壬○○、戊○○之犯行洵堪認定，應
    依法論科。　　
二、論罪科刑部分：
  ㈠按刑法上之幫助犯，係對於犯罪與正犯有共同之認識，以幫
    助之意思，對於正犯資以助力，而未參與實行犯罪之行為者
    而言。本案被告壬○○提供其陽信銀行帳戶之存摺、提款卡及
    密碼，被告戊○○提供其元大銀行帳戶、成功路郵局帳戶及不
    知情友人潘美倫之那瑪夏郵局帳戶之存摺、提款卡及密碼予
    不詳之人所屬詐欺集團使用，使告訴人子○○、己○○、甲○○、
    丙○○○、丁○○、辛○○、癸○○、庚○○因被詐欺集團詐騙而將款
    項匯入上開帳戶，嗣經詐騙集團成員提領一空，被告壬○○、
    戊○○僅為他人之詐欺取財犯行提供助力，尚無證據足以證明
    被告壬○○、戊○○係以自己實施詐欺取財犯罪之意思，或與他
    人為詐欺取財犯罪之犯意聯絡，或有直接參與詐欺取財犯罪
    構成要件行為分擔等情事，且無相當之證據足以佐證實施詐
    欺取財之共同正犯已達3 人以上，故核被告壬○○、戊○○所為
    ，均係犯刑法第30條第1 項前段、第339 條第1 項之幫助詐
    欺取財罪。
  ㈡被告戊○○係先提供其元大銀行帳戶及成功路郵局帳戶與自稱
    「吳慧珺」之人後，經該自稱「吳慧珺」之人表示尚須再提
    供帳戶，始緊接提供友人潘美倫之那瑪夏郵局帳戶與該人，
    被告戊○○先後交付帳戶之行為，係出於同一犯意，且係於緊
    密之時間內所為，各行為之獨立性極為薄弱，應論以接續犯
    ，而僅成立包括之1 罪。　　
　㈢被告壬○○以1 個交付陽信銀行帳戶存摺、提款卡及密碼之行
    為，幫助詐欺集團成員對如附表所示之告訴人子○○、己○○、
    甲○○等人為詐欺取財犯行，以及被告戊○○以接續之1 個交付
    成功路郵局帳戶、元大銀行帳戶及那瑪夏郵局帳戶存摺、提
    款卡及密碼之行為，幫助詐欺集團成員對如附表所示之告訴
    人子○○、丙○○○、丁○○、辛○○、癸○○、庚○○等人為詐欺取財
    犯行，被告2 人均係各以1 行為觸犯數罪名，為想像競合犯
    ，應依刑法第55條規定，各僅論以一罪。
　㈣起訴意旨雖漏未就被告戊○○幫助他人向附表編號8所示之告訴
    人庚○○犯幫助詐欺取財罪，一併提起公訴，然此部分與起訴
    並經本院論罪科刑如附表編號1、4、5、6、7所示部分，具
    有想像競合犯之裁判上一罪關係，自為起訴效力所及，且經
    臺灣臺南地方檢察署檢察官以109年度偵字第4251號移送併
    辦，本院自得併為審理。
  ㈤被告壬○○、戊○○分別幫助他人為詐欺取財之犯行，依刑法第3
    0條第2 項之規定，均按正犯之刑減輕之。又上開詐欺集團
    所屬成員，因無證據顯示其為未滿18歲之少年，依有疑唯有
    利於被告認定之原則，認為該詐欺集團成員均無未滿18歲之
    人。　
三、不另為無罪諭知部分（即被告2人被訴違反洗錢防制法部分
    ）：
  ㈠公訴意旨另以：被告壬○○、戊○○提供事實欄一所示金融機構
    帳戶存摺、提款卡及密碼之行為，亦違反洗錢防制法第2 條
    第2 款而犯同法第14條第1 項之洗錢罪嫌云云。惟訊據被告
    壬○○、戊○○均堅決否認有此部分之犯行，分別辯稱：伊等並
    無洗錢之犯意及行為等語。　　
  ㈡經查：
　⒈洗錢防制法於105 年12月28日修正公布，並於公布後6 個月
    施行，依修法理由內容，可知本次法條修正目的係因犯罪主
    體集團化，具資力、法律專業背景之優勢，更易將特定犯罪
    之犯罪所得，以各種名目、態樣，分散至跨國不同據點，轉
    化成為形式上合法來源之外觀，導致犯罪難以持續進行查緝
    ，是以阻斷金流，達到金流透明化，達到洗錢防制，重建金
    流秩序之目的。　
  ⒉修正後洗錢防制法第2 條將洗錢行為修正為「本法所稱洗錢
    ，指下列行為：一、意圖掩飾或隱匿特定犯罪所得來源，或
    使他人逃避刑事追訴，而移轉或變更特定犯罪所得。二、掩
    飾或隱匿特定犯罪所得之本質、來源、去向、所在、所有權
    、處分權或其他權益者。三、收受、持有或使用他人之特定
    犯罪所得」。是依修正後條文內容，洗錢行為之態樣有：㈠
    行為人主觀為了掩飾或隱匿特定犯罪所得來源，或使他人逃
    避刑事追訴之意圖，而有「移轉」、「變更」特定犯罪所得
    之客觀行為；㈡行為人主觀知悉特定犯罪之所得，有意掩飾
    或隱匿，並實際進行掩飾或隱匿（本質、來源、去向、所在
    、所有權、處分權或其他權益）客觀行為；㈢知悉所取得、
    使用之財產上利益屬特定犯罪之所得，仍加以有收受、持有
    、或使用之行為。可知修正後之規定，行為人就犯罪所得（
    含財產上利益）均需有一個客觀「移轉、變更、掩飾、隱匿
    」行為，導致犯罪所得可能變形為形式上合法來源的樣態，
    始為修正後立法理由所欲禁止之洗錢行為。又「洗錢防制法
    第14條第1 項之洗錢罪，旨在防止特定犯罪不法所得之資金
    或財產，藉由洗錢行為轉換成為合法來源之資金或財產，切
    斷資金與當初犯罪行為之關聯性，隱匿犯罪行為或該資金不
    法來源或本質，使偵查機關無法藉由資金之流向追查犯罪者
    ，因此行為人於主觀上就所欲掩飾、隱匿之不法所得係源於
    『特定犯罪』即應有所認知，並有積極為掩飾、隱匿該特定犯
    罪所得之客觀行為，始屬洗錢罪所欲處罰之範疇。而提供他
    人帳戶者，並非於知悉他人實施詐欺取財後，另基於為掩飾
    、隱匿犯罪所得之犯意，而為上揭提供之行為。是其提供帳
    戶之行為本身除構成幫助犯詐欺取財罪外，尚難併依洗錢罪
    論處」。可知洗錢防制法所欲禁止之使用人頭帳戶情形，均
    是要規範人頭帳戶掩飾、處理犯罪所得，致犯罪所得經由金
    流交換與一般資金混同，發生與原犯罪難以區別、連結，害
    及犯罪查緝之情形。換言之，販賣或提供帳戶供人使用，行
    為人主觀上須具有掩飾或隱匿之犯意，客觀上須有掩飾或隱
    匿特定犯罪所得去向及所在之行為，始能成立（最高法院10
    9年度台上字第3230號判決意旨參照）。　　
  ⒊被告2人於交付本案帳戶予真實姓名年籍不詳之人後，該人所
    屬犯罪集團成員於被害人將金錢匯入本案帳戶，即自該帳戶
    直接提領款項，足認被告2人交付上揭帳戶係直接供被害人
    匯入款項，及詐騙集團成員取款所用，而為詐騙集團成員遂
    行詐欺犯罪之手段，詐騙集團成員並無藉此使被害人匯入之
    款項經由與帳戶內其他款項混同，或為各種交易後再行流入
    ，以轉換成為合法來源。是該贓款既未經上開清洗行為（mo
    ney laundering），逕為詐騙集團成員領出，由上開帳戶之
    交易紀錄仍可直接判斷被害人之匯款時間、金額，即難認已
    改變詐欺犯罪所得之本質、來源、去向、所在、所有權、處
    分權或其他權益，而掩飾或切斷犯罪所得來源與犯罪之關聯
    性，致構成洗錢行為。
  ⒋再參酌105年12月28日修正公布之洗錢防制法第2條修正理由
    謂：「洗錢行為之處罰，其規範方式應包含洗錢行為之處置
    、分層化及整合等各階段。現行條文區分自己洗錢與他人洗
    錢罪之規範模式，僅係洗錢態樣之種類，未能完整包含處置
    、分層化及整合等各階段行為。為澈底打擊洗錢犯罪，爰參
    酌FATF（防制洗錢金融行動工作組織Finacial Action Task
     Force）40項建議之第3項建議，參採聯合國禁止非法販運
    麻醉藥品和精神藥物公約（the United Nations Conventio
    n against Illicit Trafficin Narcotic Drugs and Psych
    otropic Substances，以下簡稱維也納公約）及聯合國打擊
    跨國有組織犯罪公約（the United Nations Convention ag
    ainst Transnational Organized Crime）之洗錢行為定義
    ，修正本條」，我國洗錢防制法對於洗錢之定義，既是參酌
    上開二公約而制定，則該二公約之規範內容，即得作為歷史
    解釋之依據。依維也納公約第3條第b、c款，明定行為人必
    須明知洗錢標的財產係源自特定犯罪，及聯合國打擊跨國有
    組織犯罪公約第6條第a、b款，明定行為人必須明知洗錢標
    的財產為犯罪所得，且均明定明知洗錢標的財產是源自特定
    犯罪或該特定犯罪之參與犯。從而，在特定犯罪尚未發生，
    或犯罪所得即洗錢標的尚未產生時，單純提供帳戶之人因未
    能確定而明知特定犯罪已存在，亦無從明知洗錢標的財產為
    犯罪所得，則與上開二公約所規定之定義不符。是以洗錢防
    制法第2條修正理由第3點所舉之第4種態樣「提供帳戶以掩
    飾不法所得之去向，例如：販售帳戶予他人使用」，應僅限
    縮於特定犯罪已發生，或犯罪所得即洗錢標的已產生時，而
    提供帳戶以掩飾不法所得之去向，才屬於洗錢防制法第2條
    第2款所稱之洗錢類型，亦即必須先有犯罪所得或利益，再
    加以掩飾或隱匿，方是本法所稱之洗錢行為。從而，被告2
    人既非直接故意提供帳戶予他人，以供他人為詐欺取財之行
    為，而係基於幫助詐欺取財之不確定故意，單純交付帳戶供
    他人所屬詐騙集團成員充作日後從事詐欺取財犯罪使用，自
    無從認定被告2人主觀上有洗錢之犯意。
  ⒌從而，洗錢防制法制訂之目的應係在防止特定犯罪不法所得
    之資金或財產，藉由洗錢行為，諸如經由各種金融機關或其
    他交易管道，轉換成為合法來源之資金或財產，切斷資金與
    當初犯罪行為之關連性，隱匿犯罪行為或該資金不法來源或
    本質，使偵查機關無法藉由資金之流向追查犯罪行為人，足
    認其所保護之法益為國家對特定犯罪之追訴及處罰。而被告
    2人提供本案帳戶幫助犯罪之目的，充其量僅在作為被害人
    匯款之入戶帳戶使用，並無掩飾、隱匿該犯罪所得之本質、
    來源、去向、所在，或使他人逃避刑事追訴而移轉或變更特
    定犯罪所得之情事。況被告2人交付帳戶對象所屬詐騙集團
    成員向被害人施用詐術後，利用被告2人提供之前開帳戶收
    款，核屬該正犯實施詐欺行為之犯罪手段，並非為犯罪行為
    人取得財物後，另為掩飾、隱匿詐欺所得之行為，亦非被告
    2人於該詐欺集團成員實施詐欺犯罪取得財物後，提供帳戶
    為之掩飾、隱匿，即難認被告2人主觀上有何洗錢之犯意。
    是被告2人提供上揭帳戶之行為，容與洗錢防制法第14條第1
    項洗錢罪之構成要件有間，自非得以洗錢之罪名相繩。
  ㈢綜上所述，被告2人提供上開各帳戶存摺、提款卡及密碼供該
    詐欺集團使用之行為，與洗錢防制法第14條第1 項洗錢罪之
    構成要件尚有不符，自難以該罪相繩。是被告2人被訴此部
    分犯行，尚屬不能證明，原應為無罪之諭知，惟檢察官認被
    告2人此部分犯行與上開經起訴論罪部分（幫助詐欺取財罪
    ）之犯行間，分別有想像競合犯之裁判上一罪關係，爰均不
    另為無罪之諭知。　　
四、原審認被告壬○○、戊○○罪證明確，適用刑法第30條第1 項前
    段、第2 項、第339 條第1 項、第55條、第41條第1 項前段
    、第74條第1 項第1 款、第2 項第3 款，刑法施行法第1 條
    之1 第1 項等規定，並審酌被告2 人於現今詐欺集團犯案猖
    獗，政府及媒體均大力宣導勿將帳戶、存摺等資料交與不詳
    人士，以免遭詐欺集團不法利用之情形下，竟仍貪圖利益，
    分別交付自己或友人之金融機構帳戶存摺、提款卡及密碼與
    真實姓名年籍不詳之人，使詐欺集團得以作為不法目的使用
    ，影響社會金融交易秩序及助長詐欺活動之發生，並因此增
    加本案如附表所示之告訴人等事後向幕後詐欺集團成員追償
    及刑事犯罪偵查之困難，渠等所為，實有不該。惟念被告2 
    人犯後均坦承犯行，態度尚可，且就被告壬○○部分，其業與
    告訴人子○○、己○○達成和解並獲得原諒，有原審109 年度南
    司小調字第713 號、第980 號調解筆錄各1 份在卷可參（見
    原審卷第87頁、第000 -000 頁），告訴人甲○○、乙○○亦均
    表示無須向被告壬○○求償等語，有原審109 年3 月20日電話
    紀錄1份在卷可佐（見原審卷第129 頁）；而就被告戊○○部
    分，其亦與告訴人庚○○、辛○○均成立和解，此有原審109 年
    度南司附民移調字第21號、109 年度南司小調字第981號調
    解筆錄各1 份在卷可憑（見原審卷第000 -000 頁、第000 -
    000 頁），告訴人子○○亦表示願原諒被告戊○○，有原審109 
    年3 月20日公務電話紀錄1 份在卷可佐（見原審卷第127 頁
    ），顯見渠等犯後積極尋求被害人等之原諒及賠償渠等所受
    之損害，併考量被告2 人於本案前無任何犯案前科紀錄（被
    告戊○○前於103 年間因不能安全駕駛案件，經檢察官給予緩
    起訴處分確定，緩起訴期滿未經撤銷），素行均屬良好，有
    渠等臺灣高等法院被告前案紀錄表在卷可稽，兼衡被告2 人
    本案之犯罪動機、目的、手段及渠等於本案中均未實際獲得
    利益等情，暨被告2 人分別於原審審理中所自陳之智識程度
    、家庭經濟生活狀況等一切情狀，分別量處拘役30、50日，
    並各諭知如易科罰金之折算標準。另說明：⑴被告2 人本件
    提供各該帳戶存摺、金融卡及密碼等資料，均未獲得任何報
    酬等情，業據渠等供陳在卷（見原審卷第232 頁）；而本件
    被害人等匯入被告2 人上開帳戶內之款項，亦旋遭詐欺集團
    成員提領一空或已遭止扣（見警1 卷第41-43頁；警2 卷第9
    5-96頁、第97-99頁；警3 卷第13-16頁），被告2 人亦未實
    際取得該等金錢，難認為渠等犯罪所得，且卷內並無證據足
    證被告2 人有實際分得該詐欺集團上開犯罪所得之情形，爰
    均不予宣告沒收或追徵；⑵被告2 人前均無任何犯罪前科紀
    錄，有前開前案紀錄表在卷可稽，爰審酌被告2 人過去素行
    皆良好，且渠等本件均未實際分得詐欺集團為詐騙行為之所
    得，被告壬○○仍願與告訴人子○○、己○○達成和解並獲得原諒
    ，而被告戊○○亦仍願賠償告訴人庚○○、辛○○所受之損害並與
    渠等達成和解，已如前述，足徵被告2 人犯後均已知所悔悟
    ，並盡力彌補其犯行所造成之損害，堪認渠等歷經此次偵、
    審程序，當能知所警惕，信無再犯之虞。準此，乃認前開對
    被告2 人宣告之刑，均應以暫不執行為適當，爰併各依刑法
    第74條第1 項第1 款規定，宣告被告壬○○緩刑2 年、被告戊○○緩刑3 年。又為確保被告戊○○能依約履行對告訴人庚○○、
    辛○○之賠償條件，並使被告戊○○從中獲取深切之教訓，促其
    日後得以知曉尊重法治之正確觀念，爰依刑法第74條第2 項
    第3 款規定，宣告被告戊○○應按原判決附件即原審109 年度
    南司附民移調字第21號、109 年度南司小調字第981號調解
    筆錄中所示之賠償金額及方式向被害人庚○○、辛○○支付損害
    賠償，以期符合本案緩刑目的，並觀後效。核其認事用法並
    無違誤，量刑部分亦無明顯濫用裁量之處。
五、檢察官上訴意旨略以：被告2人於本案提供人頭帳戶資料之
    行為，將使偵查機關難以溯源追查犯罪所得之蹤跡與後續犯
    罪所得持有者，似已製造金流斷點，被告2人以此違背常情
    之方式提供人頭帳戶資料，供詐欺集團成員指示遭騙被害人
    轉帳、匯款至該帳戶後，旋即為該詐欺集團成員提領一空，
    以掩飾或隱匿詐欺犯罪所得之來源、去向，則其主觀上是否
    為使偵查機關無法藉由資金之流向追查犯罪行為人，以逃避
    贓款實際取得者遭國家追訴、處罰之意？客觀上是否即以該
    人頭帳戶作為掩飾或隱匿其詐欺犯罪所得之本質、去向之用
    ，而製造金流斷點？此攸關被告2人此部分犯行是否該當新
    法第14條第1項之一般洗錢罪之構成要件，自有調查釐清之
    必要。原審未根究論敘明白，遽行就此部分為不另為無罪之
    諭知，即有證據調查職責未盡、理由欠備之違法，準此，判
    決認事用法尚嫌未洽爰提起上訴，請求撤銷原判決，更為適
    當合法之判決等語。然查：本件被告2人交付帳戶資料予他
    人使用之行為，僅係幫助正犯「取得」犯罪所得之犯罪手段
    ，而非「掩飾」或「隱匿」犯罪所得之行為，且被告2人「
    掩飾」或「隱匿」者乃正犯之詐欺行為，而非正犯之犯罪所
    得，堪認其等提供系爭帳戶資料予他人使用之行為，應難謂
    係「掩飾」或「隱匿」犯罪所得之行為；另被告2人主觀上
    亦僅有幫助他人犯詐欺取財罪之不確定故意而已，而無掩飾
    或隱匿特定犯罪所得之確定故意或不確定故意等情，均已如
    前述，是檢察官上訴意旨仍認被告2人提供帳戶資料予他人
    使用之行為，應另成立洗錢防制法第14條第1項之洗錢罪，
    難謂有理由，其上訴應予駁回。
據上論斷，應依刑事訴訟法第368 條，判決如主文。
本案經檢察官吳維仁提起公訴及上訴，檢察官蔡佩容移送併辦，
檢察官葉耿旭到庭執行職務。
中　　華　　民　　國　　109 　年　　10　　月　　27　　日
                  刑事第三庭    審判長法  官  陳連發 
                                      法  官  洪榮家 
                                      法  官  何秀燕
以上正本證明與原本無異。
檢察官如不服本判決應於收受本判決後20日內向本院提出上訴書
，其未敘述上訴理由者並得於提起上訴後20日內向本院補提理由
書（但應受刑事妥速審判法9條規定之限制）。
本件被告不得上訴。
　　　　　　　　　　　　　　　　　　　書記官  翁心欣
中　　華　　民　　國　　109 　年　　10　　月　　27　　日
附錄本案論罪科刑法條：
中華民國刑法第30條
（幫助犯及其處罰）
幫助他人實行犯罪行為者，為幫助犯。雖他人不知幫助之情者，
亦同。
幫助犯之處罰，得按正犯之刑減輕之。
中華民國刑法第339條
（普通詐欺罪）
意圖為自己或第三人不法之所有，以詐術使人將本人或第三人之
物交付者，處5 年以下有期徒刑、拘役或科或併科50萬元以下罰
金。
以前項方法得財產上不法之利益或使第三人得之者，亦同。
前二項之未遂犯罰之。
刑事妥速審判法第9條
除前條情形外，第二審法院維持第一審所為無罪判決，提起上訴
之理由，以下列事項為限：
一、判決所適用之法令牴觸憲法。
二、判決違背司法院解釋。
三、判決違背判例。
刑事訴訟法第 377 條至第 379 條、第 393 條第 1 款規定，於
前項案件之審理，不適用之。
附表：
編號 被害人 詐騙時間（民國） 詐騙手法 匯款時間 金額（新臺幣） 匯款帳戶  1 子○○ 108 年5 月6 日、7 日 假冒親友，佯以做生意資金周轉為 由，詐騙匯款 108 年5 月7 日11時13分許 30,000元 被告壬○○陽信銀行帳戶      5月8日11時43分許 68,000元 被告戊○○提供之潘○○那瑪夏郵局帳戶  2 己○○ 108 年5 月6 日10時許 假冒親友，佯以急需貨款為由，詐騙匯款 108 年5 月6 日11時許 81,000元 被告壬○○陽信銀行帳戶  3 乙○○、甲○○ 108 年5 月5 日、7 日11時許 假冒乙○○親友，佯以貨款不足為由，詐騙乙○○委請甲○○匯款 108 年5 月7 日11時59分許 30,000元 被告壬○○陽信銀行帳戶  4 丙○○○ 108 年5 月9 日間 假冒親友，佯以缺錢花用為由，詐騙匯款 108 年5 月9 日13時許 150,000元 被告戊○○成功路郵局帳戶  5 丁○○ 108 年5 月9 日10時許 假冒親友，佯以交通事故急需用錢為由，詐騙匯款 108 年5 月9 日10時許、13時許 30,000元、 30,000元（共60,000元）  被告戊○○元大銀行帳戶  6 辛○○ 108 年5 月10日17時許 佯稱網路購物扣款設定錯誤為由，詐騙匯款 108 年5 月10日18時許 29,649元、 24,505元、 21,985元、 985元（共 77,124元） 被告戊○○元大銀行帳戶  7 癸○○ 108 年4 月底 假冒親友，佯以投資缺資金為由，詐騙匯款 108 年5 月7 日15時許 170,000元 被告戊○○元大銀行帳戶  8 庚○○ 108 年5 月10 日 佯稱網路購物設定會員資格有誤，須按指示操作取消設定為由，詐騙匯款 108 年5 月10日19時許 9,999 元、9,999 元、8,123元（共28,121元） 被告戊○○元大銀行帳戶